臺灣雲林地方法院刑事判決　　　　　　　　　　　　　九十一年度易字第三五七號
　　公　訴　人　臺灣雲林地方法院檢察署檢察官
　　被　　　告　甲○○
右列被告因贓物案件，經檢察官提起公訴（九十一年度偵字第三０二二號），本院判
決如左：
    主  文
甲○○無罪。
    理  由
一、公訴意旨略以：被告甲○○明知綽號「阿忠」之姓名年籍不詳之男子，於民國九
    十一年六月九日，在台中市交付予其騎用之車號ＺＴＩ－七九三號機車，係屬來
    路不明之贓車（該機車係乙○○於九十一年六月七日八時三十分許，在台中市○
    ○路失竊），竟仍予收受。嗣於同年七月二十日一時許，在雲林縣斗六市○○路
    一二九號前為警查獲。
二、按犯罪事實應依證據認定之，無證據不得推定其犯罪事實，不能證明被告犯罪者
    ，應諭知無罪之判決，刑事訴訟法第一百五十四條、第三百零一條第一項定有明
    文。本件檢察官認被告涉有贓物罪嫌，無非以被害人乙○○指稱上述機車失竊之
    情，並被告自承機車係向「阿忠」借用，惟「阿忠」並未交付機車行照之情況，
    推論被告明知「阿忠」交付予其使用之機車是無合法來源證件，是屬贓車等為論
    據。但被告對檢察官所指犯行則堅詞否認，辯稱：機車是於九十一年六月九日晚
    上十點多，在台中市○○路與公園路口，向綽號「阿忠」的朋友借的，（他）約
    有五十幾歲，男生，我們是作臨時工認識的，我跟他聊天，說我姑姑借我的車子
    前兩天壞掉，因為要到斗六來工作，看他有沒有車子借給我用，他說有一部機車
    ，目前沒有在騎，可以暫時先借我用，他叫我等一下，他要去牽車子，我等了約
    十幾分鐘，看到他牽這台車子過來交給我，我只問他說車子可不可以借我，我不
    一定何時可以還給他，我沒有問車子如何來的，他也沒有說是他的，他有問我車
    子何時可以還給他，我說不一定何時還，因為來這裡（斗六）是做長期工，（借
    車至被查獲）之間他沒有與我聯絡，如果車子是我偷的，騎完之後，我應該把它
    丟掉，當時警察來檢查的時候，我也不知道是贓車，我自動跟警察說是我騎來的
    ，騎著贓車上、下班對我沒有好處，（有無想過這台車子是贓車）沒有想過那麼
    多，「阿忠」沒有說不要還，他有問我何時還，他只有說車子用完要還給他的時
    候，拿一些錢放在老闆那裡，他自己會過去拿；該去找的人我已經去找了，但沒
    有辦法找到「阿忠」本人，借的時候沒有想到那麼多，當天晚上很急，已經很晚
    ，借到車子很高興，跟「阿忠」說如何還就離開，隔天就要工作，就回家睡覺等
    語。
三、上述機車失竊之事實，固為證人即被害人乙○○證稱無誤，被告收受該機車之事
    實，亦為被告明白承認。則本件的爭執點在於，被告是否明知該機車為贓車而仍
    予收受。檢察官以綽號「阿忠」之人並未交付被告機車來源證明，而推論被告明
    知該機車是贓車，這種論斷方法，固於被告一開始即知悉綽號「阿忠」之人有可
    能交付贓車，或被告於收受贓車時，有向綽號「阿忠」之人要求取得機車來源證
    明之情形下，而有適用之餘地，但若上述前提事實不存在，則上述論斷方式，即
    難以獲得被告明知或認識該贓車是屬贓車之確信。因為向相識的友人借用機車，
    已是要求別人幫忙，人情上實難要求出借者再出具來源證明，以示機車並非贓車
    ，所以借用機車未要求取得行車執照或其他車輛來源證件，所在多有，甚為平常
    ，自當不能以未交付機車來源證明文件，即為不利被告之認定。本件綽號「阿忠
    」之人是被告之友人，與被告在作臨時工時相識二個多月，約有五十幾歲，男生
    等情，為被告供明在卷，且無其他證據可認被告所供係說謊，則以被告所描述綽
    號「阿忠」之人的身分，其擁有一台機車，尚無令人起疑之處。被告亦供稱沒有
    想過這台車是贓車，沒有想過這台車是贓車沒關係等語，也沒有其他證據顯示被
    告知悉綽號「阿忠」有可能交付贓車，竟而向該人借車。從而，被告未要取來源
    證明，或綽號「阿忠」之人未主動交付來源證明，均無從推斷被告知悉該車是贓
    車。
四、證人丙○○即本件承辦之警員證稱：我們有手提電腦，查知這部機車是贓車，當
    時是在外面打電腦，春風專案有一部份警員在網咖裡面檢查身分，被告就從網咖
    裡面走向機車，當時沒有警員陪他走到機車旁，在按電腦的時候，有看見被告，
    他在機車旁拿證件，（你們告知他這台車是贓車時，他是何反應）他說不知道是
    贓車，（被告說警察來檢查的時候，他主動告知警察這部車子是他騎來的）是如
    此，（在你們都還沒有問他之前，他就這樣子說了，還是你們問他之後，他才這
    樣說）我有問他說這台車子是不是你騎的，他說是等語。對此被告詰問證人丙○
    ○稱：當天晚上臨檢的時候，進去檢查證件的一組警員問我有沒有證件，我說證
    件在機車上面，我出來走到門口看到另一組人在按電腦，說找到的這台是贓車，
    我看了一下，那台是我騎來的，我主動跟警察說機車是我騎來的，我問他說有什
    麼問題嗎，是否如此？證人丙○○即證稱：我有聽到，被告有問等語，又證稱：
    （法官問：怎麼又跟你剛剛說是你們問，他才回答的陳述不一致）當時經電腦查
    詢為贓車的時候，被告要出來拿證件，我有問他車子是不是你的，他說是，他是
    事後才問我們這台車子有什麼問題的等語。由上證述可知，被告供稱「是我主動
    向警方表明車子是我所有」一事，雖無法由證人丙○○之證詞清楚的印證，但最
    清楚的是，警察在查獲該部機車是贓車時，被告不僅承認該車是其所騎用，還請
    教警員該車有什麼問題。以此表情態度，可以推斷被告當時確實不知該車為贓車
    ，否則被告不會即行承認該機車為其騎用，並向警察詢問該車有何問題。
五、至於被告於使用該機車時，該機車之外觀是否有異狀，足以令一般通常之人辨識
    該車之來源有疑問，亦可作為判斷被告是否認識該車為贓車之標準。本件因無機
    車照片附卷，法院無法直接描述機車外觀。依據證人丙○○證述，該機車是屬中
    古車，外觀上並無任何地方有毀損之痕跡，或讓其感受到是被偷竊之贓車，機車
    鑰匙的形狀是普通機車鑰匙，被害人沒有說機車鑰匙是她的，機車的鑰匙孔比較
    大，有被撬開的痕跡，證人丙○○有拿被告使用之機車鑰匙轉動鑰匙孔，旋轉的
    動作順手。另據證人乙○○證述，機車是中古車，找回來時機車鑰匙孔那裡有被
    撬開的痕跡，除該處外，機車外觀並沒有被破壞的痕跡，機車裡面也沒有東西丟
    掉，用原有的鑰匙開啟鑰匙孔時，只能插到一半，要用力開，因為裡面的孔紋路
    已經不太一樣。由證人之證述可知，機車除了鑰匙孔有被所謂「撬開的痕跡」以
    外，機車外觀並沒有其他異狀可以判斷該機車來源可能不明。查獲之機車鑰匙是
    一般機車鑰匙，使用該機車啟動鎖頭時，屬順手而無其他怪異之處，亦可認一般
    人確實難於使用機車之際，發覺該機車來源可議。至於上述鑰匙孔「撬開的痕跡
    」，被告供稱開啟電門鎖時沒有看到該痕跡。因為本件沒有上述痕跡之照片可資
    參佐，亦無實物可以比對，法院無法得出一般人於使用上述機車時，均可以注意
    到該「撬開的痕跡」之結論，亦無從推測該痕跡之大小，已足使一般人均得認知
    該機車可能為失竊之贓車。
六、綜上所述，本件被告犯行不能證明，自應為其無罪之諭知。
據上論斷，應依刑事訴訟法第三百零一條第一項，判決如主文。
中      華      民      國      九十一      年    八    月    二十六    日
                                        臺灣雲林地方法院刑事第一庭
                                            法  官  侯  廷  昌
右正本證明與原本無異。
如不服本判決，應於判決送達後十日內向本院提出上訴狀( 應附繕本 )。
                                            書記官  蔡  金  保
中      華      民      國      九十一      年    八    月    二十六    日
